臺灣雲林地方法院民事裁定
109年度消債聲免字第4號
聲  請  人  
即  債務人  林書儀  
相  對  人  
即  債權人  華南商業銀行股份有限公司

法定代理人  張振芳  
代  理  人  林裕民  
相  對  人  
即  債權人  國泰世華商業銀行股份有限公司

法定代理人  郭明鑑  
代  理  人  蔡政宏  
相  對  人  
即  債權人  遠東國際商業銀行股份有限公司


法定代理人  周添財  


相  對  人  
即  債權人  玉山商業銀行股份有限公司


法定代理人  黃男州  
代  理  人  林汶樺  

相  對  人  
即  債權人  台新國際商業銀行股份有限公司

法定代理人  尚瑞強  
相  對  人  
即  債權人  台灣金聯資產管理股份有限公司

法定代理人  施俊吉  


相  對  人  
即  債權人  萬榮行銷股份有限公司

法定代理人  許勝發  


相  對  人  
即  債權人  良京實業股份有限公司

法定代理人  平川秀一郎



相  對  人  
即  債權人  元大國際資產管理股份有限公司


法定代理人  李雅彬  


上列當事人間聲請消費者債務清理事件，本院裁定如下：
    主  文
債務人林書儀應予免責。
    理  由
一、按法院裁定開始清算程序後，債務人有薪資、執行業務所得
    或其他固定收入，而普通債權人之分配總額低於債務人聲請
    清算前2年間，可處分所得扣除自己及依法應受其扶養者所
    必要生活費用之數額者，法院應為不免責之裁定，消費者債
    務清理條例（下稱消債條例）第133條前段定有明文。又債
    務人因該條例第133條之情形，受不免責之裁定確定後，繼
    續清償達該條規定之數額，且各普通債權人受償額均達其應
    受分配額時，得聲請法院裁定免責，復為消債條例第141條
    所明定。是若債務人繼續清償達第133條所訂數額而依第141
    條規定聲請法院裁定免責時，法院即無裁量餘地，應為免責
    之裁定（司法院97年第4期民事業務研究會第15號研究意見
    參照）。
二、聲請意旨略以：聲請人即債務人前經本院於民國105年5月5 
    日以104年度消債職聲免字第4號裁定（下稱系爭裁定）認聲
    請人有消債條例第133條規定之事由而裁定不免責確定。嗣
    聲請人已依該裁定所載聲請人聲請清算前2年間總收入扣除
    聲請人個人生活支出，剩餘新臺幣（下同）7,200元向債權
    人清償，且清償之總額為10,001元，已達消債條例第133條
    所定之數額，且各普通債權人受償額均達應受分配額，爰依
    消債條例第141條之規定聲請免責等語。
三、經查：
  ㈠聲請人前經本院以104年度消債清字第2號裁定自104年10月8 
    日下午4時起開始清算程序，並同時終止清算程序，嗣因聲
    請人於裁定開始清算程序後，有工作或其他固定收入，扣除
    生活必要支出與扶養費後尚有餘額，且聲請清算前2年總收
    入扣除生活必要總支出後，仍有7,200元之餘額，而本件全
    體債權人於清算程序中共計獲償0元，顯低於前開聲請清算
    前2年總收入扣除總支出之餘額，該當消債條例第133條所定
    不免責事由，經本院以系爭裁定裁定應不予免責確定在案等
    情，業經本院調取上開卷宗核閱無誤，應堪認定。是本件聲
    請人主張業已清償達消債條例第133條額度而聲請免責，揆
    諸首揭說明，本件債務人聲請免責，依上開規定，本院即應
    審酌債務人是否已清償達消債條例第133條本文規定之數額
    及全體普通債權人各自受償額是否均達其應受分配額予以認
    定。
  ㈡雖系爭裁定並未說明繼續清償各普通債權之最低應受分配額
    ，惟依消債條例第141條第2項規定（此為107年12月26日所
    增訂），應於不免責裁定中附錄各普通債權之最低應受分配
    額，而以系爭裁定中債權人陳報之債權計算各債權人之債權
    比例，並依此計算依消債條例第133條規定所應清償之最低
    數額。本件聲請人自系爭裁定受不免責確定後，以其薪資或
    執行業務所得，繼續清償各普通債權人之金額，且各債權人
    受償額（即附表債權人已受償金額欄所示金額）均已達如附
    表「依消債條例第133條規定所應清償之最低數額」欄所示
    金額之事實，業據聲請人提出郵政跨行匯款申請書9紙、本
    院委外轉譯報酬表等為證（見本案卷第25至27頁、第165至1
    70頁），並經本院依職權函詢各債權人，有各債權人之回函
    、本院公務電話紀錄確認聲請人給付之數額無誤在案（見本
    案卷第33至61頁、第73至75頁) 。從而，堪認聲請人主張其
    因消債條例第133條之情形，受不免責之裁定確定後，繼續
    清償已達該條規定之數額等語，應屬可採。則聲請人依消債
    條例第141條規定，向本院聲請裁定免責，於法並無不合。
  ㈢債權人華南商業銀行股份有限公司表示：請鈞院詳查債務人
    是否有不免責事由等語；債權人台新國際商業銀行股份有限
    公司、萬榮行銷股份有限公司、元大國際資產管理股份有限
    公司表示：請鈞院詳查債務人是否有消債條例第133條、第1
    34條之不免責事由等語。惟債務人依消債條例第141條第1 
    項規定聲請免責時，法院僅須審酌債務人之繼續清償是否符
    合該條項所定之要件，無再予審究債務人是否有消債條例第
    133條、第134條之不免責事由，是上開債權人之意見均非有
    據，並非可採。另債權人國泰世華商業銀行股份有限公司表
    示：請鈞院查明其他債權人受償情形，若有任一債權人受償
    未達消債條例第141條所規定應受分配之數額，即不得免責
    等語；債權人良京實業股份有限公司表示：債務人計算之債
    權金額與債權人陳報之債權金額不相符，並非準確，應未達
    消債條例第141條所規定之受分配數額，債務人並未舉證該
    繳款來源是否合於消債條例第141條規定，不應免責等語；
    債權人遠東國際商業銀行股份有限公司表示：因本件同時終
    止清算程序，債權人並未陳報清算債權，債務人債權總額尚
    屬未定，是各普通債權人受償額是否均達其應受分配額仍未
    知，不應免責等語。惟各債權人受償額均達如附表「依消債
    條例第133條規定所應清償之最低數額」欄所示金額，已如
    前述，合於消債條例第141條之規定，且聲請人就其清償之
    收入來源亦已提出本院委外轉譯報酬表為憑。又債權人玉山
    商業銀行股份有限公司表示：請鈞院確認各債權人受償額是
    否均達其債權額百分之20以上等語；債權人台灣金聯資產管
    理股份有限公司表示：債務人之分配表非依債權表予以分配
    ，且其所分配金額亦未逾債權表所示債權額之百分之20等語
    。然而，本件聲請人係依據消債條例第141規定聲請免責，
    並非依據消債條例第142條規定聲請免責。故本院僅須依消
    債條例第141條規定，審查聲請人清償金額是否已達消債條
    例第133條規定之數額，及各普通債權人受償額是否均達其
    應受分配額，毋須再斟酌是否符合消債條例第142條之規定
    ，併此指明。
四、綜上所述，聲請人於受消債條例第133條之不免責裁定確定
    後，繼續清償債務，聲請人清償之數額符合消債條例第141
    條所規定之免責要件，故聲請人聲請免責，應予准許，爰裁
    定如主文。
中　　華　　民　　國　　110 　年　　2 　　月　　3 　　日
              民事第一庭    法　　　官　廖國勝
上為正本係照原本作成。
如不服本裁定，應於裁定送達後10日內，以書狀向本院提出抗告
，並繳納抗告費新臺幣1,000元。
中　　華　　民　　國　　110 　年　　2 　　月　　3 　　日
                            書　記　官　林曉佩

附表：新臺幣，小數點以下四捨五入      編號 債權人 債權總額（新臺幣） 債權比例 債數人依第133 條規定所應清償之最低數額（即7,200 元× 債權比例，元以下四捨五入） 債權人已受償金額 1 華南商業銀行股份有限公司 85,385元 3.09% 222元 274元 2 國泰世華商業銀行股份有限公司 138,250元 5.01% 361元 1,128元 3 遠東國際商業銀行份有限公司 146,208元 5.29% 381元 441元 4 玉山商業銀行股份有限公司 64,315元 2.33% 168元 212元 5 台新國際商業銀行股份有限公司 1,172,065元 42.44% 3,056元 3,664元 6 台灣金聯資產管理股份有限公司 292,127元 10.58% 762元 1,259元 7 萬榮行銷股份有限公司 360,905元 13.07% 941元 1,112元 8 良京實業股份有限公司 436,635元 15.81% 1,138元 1,669元 9 元大國際資產管理股份有限公司 65,650元 2.38% 171元 242元  總計 2,761,540元 100% 7,200元 10,001元